臺灣士林地方法院刑事判決
110年度審金訴字第581號
公  訴  人  臺灣士林地方檢察署檢察官
被      告  姚兆奇

  上列被告因詐欺等案件，經檢察官提起公訴（110年度偵字第1
4317號、第15059號），被告於本院準備程序中就被訴事實為有
罪之陳述，經本院合議庭裁定由受命法官獨任以簡式審判程序審
理後，本院判決如下：
    主  文
姚兆奇犯刑法第三百三十九條之四第一項第一款、第二款之三人
以上共同冒用公務員名義詐欺取財罪，累犯，處有期徒刑壹年參
月；未扣案之犯罪所得新臺幣伍仟元沒收，於全部或一部不能沒
收或不宜執行沒收時，追徵其價額。又犯刑法第一百六十八條之
偽證罪，累犯，處有期徒刑肆月。 
    事  實
一、姚兆奇於民國109 年8 月間加入某詐欺集團（姚兆奇涉嫌加
     入犯罪組織部分，由臺灣臺北地方法院另案以109 年度審
    訴字第1436 號案件審理），而與微信暱稱「卡比獸」、「
    毛線」及真實年籍不詳之詐欺集團成員，共同意圖為自己不
    法之所有，基於3 人以上共同冒用公務員名義詐欺取財、洗
    錢等犯意聯絡，先由1 名不詳詐欺集團成員於110 年1 月4 
    日上午，撥打電話予葉昌育，自稱為偵辦刑事案件人員，向
    葉昌育訛稱略以：葉男帳戶涉及刑案，有羈押之虞，須將帳
    戶內的款項交予公證處長官監管云云，使葉昌育陷於錯誤，
    遂依該名詐欺集團成員指示，於同日上午12時許前往兆豐國
    際商業銀行松山機場分行臨櫃提領新臺幣（下同）40萬元現
    款備用；同時「卡比獸」、「毛線」則透過微信指示姚兆奇
    於當日下午3 時31分許，前往新北市○○區○○路00號前，向葉
    昌育收取前開40萬元；事後姚兆奇自前開贓款中抽取5 千元
    做為報酬後，餘款則依該集團指示，攜至桃園市平鎮區之某
    公園放置，由集團不詳成員自行取走。嗣因葉昌育察覺有異
    ，報警處理，始為警循線查獲上情。
二、姚兆奇於110 年3 月4 日下午2 時29分許，因上開案件，以
    證人身分，至臺灣士林地方檢察署第401 偵查庭應訊時，明
    知歐立暉、潘凱民並未指示其前往向葉昌育取款，亦未收受
    其向葉昌育取得之前開贓款，竟基於偽證犯意，於上揭時間
    、地點，具結後向檢察官證稱如附表所示之虛偽證述。嗣因
    歐立暉、潘凱民分別在偵查中到案陳述，姚兆奇始自白上情
    （歐立暉2 人嗣由檢察官以110 年度偵字第15059 號為不起
    訴處分確定）。
三、案經葉昌育訴請新北市政府警察局汐止分局移送臺灣士林地
    方檢察署檢察官偵查起訴。
    理  由
一、本件係依簡式審判程序審判之案件，依刑事訴訟法第273 條
    之2 規定，本件之證據調查，不受同法第159 條第1 項、第
    161 條之2 、第161 條之3 、第163 條之1 及第164 條至第
    170 條等規定之限制，先予敘明。
二、訊據被告姚兆奇坦承上揭詐欺、洗錢及偽證等犯行不諱，核
    與葉昌育於警詢中指述之受害情節，及歐立暉、潘凱民於警
    詢、偵查中供述渠等均未參與本案犯罪等語（110 年度偵字
    第15059 號卷第111 頁、第79頁、第97頁，110 年度偵字第
    14317 號卷第7 頁、第15頁），均屬相符，此外，並有路口
    及超商監視器側錄被告向葉昌育取款前後之影像畫面翻拍照
    片、被告於110 年3 月4 日之偵查筆錄及結文各1 份附卷可
    稽（同上第15059 號卷第223 頁至第233 頁，110 年度他字
    第1116號卷第42頁、第47頁），本件事證明確，被告犯行洵
    堪認定，均應依法論科。
三、核被告就犯罪事實一所為，係犯刑法第339 條之4 第1 項第
    1 款、第2 款之三人以上共同冒用公務員名義詐欺取財罪，
    及洗錢防制法第14條第1 項之洗錢罪；就犯罪事實二所為，
    則係犯刑法第168 條之偽證罪。被告與電話中冒充偵查員向
    葉昌育行騙之人、「卡比獸」、「毛線」及前往公園接應取
    款之人等多名詐欺集團成員，就上開犯罪事實一之犯行間，
    有犯意聯絡及行為分擔，為共同正犯。被告向葉昌育取款上
    繳，既係在完成該次詐欺取財之收受贓款階段，亦係在著手
    開始洗錢行為，此係以1 行為同時觸犯上開2 罪名之想像競
    合犯，應依刑法第55條規定從一重之三人以上共同冒用公務
    員名義詐欺取財罪處斷。被告共犯三人以上共同冒用公務員
    名義詐欺取財罪、偽證罪2 罪，該兩罪犯意個別，行為互殊
    ，客觀上可以分開評價，應分論併罰。
四、刑之加重與減輕：
　1.被告前曾因幫助詐欺案件，經臺灣桃園地方法院以105 年度
    壢簡字第1884 號判決判處有期徒刑2 月，上訴後由該院合
    議庭以106 年簡上字第445 號判決駁回上訴而確定，107 年
    3 月3 日易科罰金，執行完畢，有臺灣高等法院被告前案紀
    錄表在卷可考，其於該案之有期徒刑執行完畢後，5 年內故
    意再犯本件有期徒刑以上刑之兩罪，依刑法第47條第1 項規
    定，均為累犯，本院審酌被告本次所犯之加重詐欺案件，與
    先前執行之幫助詐欺案件，罪質相似，足見前次刑罰並未對
    之產生預期之嚇阻或教化效果，爰依刑法第47條第1 項規定
    ，就其所犯加重詐欺罪部分，加重其刑（司法院大法官會議
    釋字第775 號解釋意旨參照）；至其所犯之偽證罪部分，既
    與前案犯罪類型不同，兩者之關聯性不高，若據此加重其刑
    ，罪刑之間未必相當，亦難憑此推論被告有何特別惡性，此
    部分僅需將之列為相關的量刑因素之一，即為已足，故依上
    引刑法第47條規定，僅加重其最高法定本刑，而不加重其最
    低法定本刑。
　2.被告所犯偽證罪部分，因其在該案偵查終結前，即已坦承偽
    證犯行（110 年度偵字第14317號卷第25頁），故應依刑法
    第172 條規定，就該罪減輕其刑。
　3.被告所犯偽證罪部分，同時有前述加重與減輕之情形，依刑
    法第71條第1 項規定，先加後減之。　
五、爰審酌被告前曾因幫助詐欺案件，經法院判處罪刑確定並執
    行完畢，業如前述，不知悔改，復因參與本案詐騙集團詐騙
    其他被害人之犯行，分別經臺灣臺北地方法院以109 年度審
    訴字第1436號、臺灣桃園地方法院以109 年度訴字第985  
    號、臺灣臺南地方法院以109 年度金訴字第319 號判決判處
    罪刑確定，此有臺灣高等法院被告前案紀錄表可考，可知其
    參與此類犯罪甚深，不僅欠缺法紀觀念，且再犯率高，其犯
    罪之動機、目的，不外缺錢花用，並無特別可憫，而利用公
    務員名義詐財，間接損及公權力之公信力，犯罪手段尤不足
    取，復在偵查中為不實指證，不僅有害於國家司法權之行使
    ，且有入歐立暉、潘凱民於罪之危險，葉昌育遭騙之金額達
    40萬元之多，被告犯後雖坦承犯行，然並未與葉昌育達成和
    解，兼衡其年齡智識、生活與經濟狀況及其他一切情狀，分
    別量處如主文所示之刑，以資懲儆。
六、沒收與追徵：
　1.被告參與本案之詐欺犯行，事後分得5 千元不法所得，業經
    其供陳無訛（110 年度偵字第15059 號卷第65頁），前項犯
    罪所得依刑法第38條之1 第1 項前段、第3 項規定，應予沒
    收，如全部或一部不能沒收或不宜執行沒收時，追徵其價額
    ；葉昌育並得依刑事訴訟法第473 條第1 項規定，於裁判確
    定後1 年內，向檢察官聲請發還已沒收之犯罪所得，或給付
    其變價，併此敘明。
　2.被告被查扣之球鞋、背包，雖係檢警偵辦本案之線索，惟與
    本案犯罪並無直接關聯，無須沒收，附此敘明。　
據上論斷，應依刑事訴訟法第273 條之1 第1 項、第299 條第1
項前段，洗錢防制法第14條第1 項，刑法第11條前段、第28條、
第339 條之4 第1 項第1 款、第2 款、第168 條、第55條、第47
條第1 項、第172 條、第38條之1 第1 項、第3 項，刑法施行法
第1 條之1 第1 項，判決如主文。
本案經檢察官林聰良到庭執行職務。
中　　華　　民　　國　　110 　年　　12　　月　　1 　　日
                  刑事第九庭法  官  陳彥宏  
以上正本證明與原本無異。
如不服本判決應於收受送達後20日內向本院提出上訴書狀，並應
敘述具體理由。其未敘述上訴理由者，應於上訴期間屆滿後20日
內向本院補提理由書( 均須按他造當事人之人數附繕本) 「切勿
逕送上級法院」。
因疫情而遲誤不變期間，得向法院聲請回復原狀。
                            書記官  李文瑜  
中　　華　　民　　國　　110 　年　　12　　月　　1 　　日
附錄本案論罪科刑法條全文：
洗錢防制法第14條
有第二條各款所列洗錢行為者，處7 年以下有期徒刑，併科新臺
幣5百萬元以下罰金。
前項之未遂犯罰之。
前二項情形，不得科以超過其特定犯罪所定最重本刑之刑。

刑法第339 條之4 第1 項
犯第 339 條詐欺罪而有下列情形之一者，處 1 年以上 7 年以
下有期徒刑，得併科 1 百萬元以下罰金：
一、冒用政府機關或公務員名義犯之。
二、三人以上共同犯之。
三、以廣播電視、電子通訊、網際網路或其他媒體等傳播工具，
    對公眾散布而犯之。
刑法第168條（偽證罪）
於執行審判職務之公署審判時或於檢察官偵查時，證人、鑑定人
、通譯於案情有重要關係之事項，供前或供後具結，而為虛偽陳
述者，處 7 年以下有期徒刑。

附表：
檢察官問 被告證言內容 你到汐止領錢，係何人指示？ 一開始是歐立暉要我先到台北某處，我到了之後沒有做成，另外一個人要我先回去，坐車到一半時，歐立暉要我轉到汐止去領錢。 如何確定係歐立暉指示你？ 因為他有提供工作機，他打給我都有顯示號碼，就是歐立暉手機，手機號碼是王八機。 領了錢之後交給何人？ 對方有派人過來，但那個人我不認識，是歐立暉要我到交錢的地點，就有人來跟我交錢。 潘凱民在本案係擔任何角色？ 我將錢交給歐立暉後，歐立暉會再將錢交給潘凱民，潘凱民會把他與歐立暉的薪水先抽走後，再將錢交給上面的人。